【裁判字號】    89,訴,1074
【裁判日期】    890719
【裁判案由】    重利
【裁判全文】
臺灣高雄地方法院刑事判決                        八十九年度訴字第一七四號
    公  訴  人  臺灣高雄地方法院檢察署檢察官
    被      告  甲○○
右列被告因重利案件，經檢察官提起公訴（八十九年度偵字第六三○六號），本院判
決如左：
    主  文
甲○○乘他人急迫，貸與金錢，而取得與原本顯不相當之重利為常業，處有期徒刑伍
月。
扣案之行動電話機壹支，沒收之。
    事  實
一、甲○○基於常業重利之故意，自民國八十八年十一月中旬起，在自由時報廣告欄
    上刊登廣告，並以電話○七─0000000號及0000000000號行動
    電話為聯絡工具，乘乙○○及其他不特定之人急迫需錢週轉之機會，以每借新台
    幣（下同）二萬元，借款人需簽發借款金額二倍之本票（即票面金額四萬元之本
    票），並質押身分證件，以供擔保，償還方式係以每週為一期，每期利息三千六
    百元，並先扣取，實交予乙○○與其他不詳姓名年籍之不特定人一萬六千四百元
    ，相當月息約七十分之重利，而將金錢貸予乙○○等不特定人，因而取得與原本
    顯不相當之重利，並以此收入，資以維生。嗣於八十八年十一月二十日，乙○○
    因亟需用錢，見該報紙廣告，因而以○七─0000000號電話與甲○○聯繫
    ，並以上開方式向甲○○借款二萬元（實交予一萬六千四百元）。迨於八十九年
    三月十三日下午四時許，在高雄市新興區○○○路一三三號前，甲○○欲向乙○
    ○收取利息時，為警當場查獲，並扣得電話號碼0000000000號行動電
    話機乙支。
二、案經高雄市政府警察局報請台灣高雄地方法院檢察署檢察官偵查起訴。
    理  由
一、訊據被告甲○○固坦承有於右揭時間以上開借款方式借予被害人乙○○二萬元（
    實交付一萬六千四百元）之事實不諱，惟矢口否認另借款於其他不特定之人，辯
    稱：伊僅以上開方式借款予乙○○，偵查中所言另外三、四人均為伊水泥工師父
    ，僅係單純借款，並非以上開方式借予云云。經查：右揭被告以上開方式借款予
    乙○○之事實，業據被告供認不諱，核與證人即被害人乙○○於警訊中證述之情
    節大致相符，並有上開行動電話話機乙支扣案可資佐證，是被告之自白核與事實
    相符，堪信為真實。而被告以每二萬元每週利息三千六百元之重利貸款與他人，
    遠超過民法規定年利率不得超過百分之二十之最高限制，亦高於社會一般放款之
    利率。又證人乙○○於警訊時證稱：因急需用錢，始向被告借款等語，並參以乙
    ○○若非陷於急迫之際，實無必要看報紙之廣告，向被告借款，忍受高利壓迫之
    理，足徵被告顯係乘他人需錢孔急求助無門，急迫之際，而貸放款項，且被告之
    放款行為顯屬取得與原本顯不相當之重利。另被告以刊登報紙分類廣告之方式招
    徠借款之人，並自承在當時並無其他工作，想藉重利賺取金錢以供家用（本院八
    十九年六月七日訊問筆錄），故堪認被告有藉此謀生之意思，應係基於常業之犯
    意而為之。而據被告於偵查中供稱：「（問：尚貸予何人？）另外三、四人，不
    知姓名。」等語，是被告已於偵查中供述另借款於其他不特定之人甚明，故被告
    事後翻異前詞，空言辯稱：僅貸款予乙○○一人而已云云，顯係飾卸之詞，尚難
    採信。綜上所述，本件事證明確，被告犯行已堪認定。
二、按刑法上之常業重利罪，並不以已有多次行為為必要，設若行為人基於常業之犯
    意，乘他人急迫、無經驗而貸以金錢或其他物品，取得與原本顯不相當之重利，
    並藉資謀生，縱其行為只有一次，仍應認係常業重利罪。且如前述，被告有藉重
    利謀生之意，係基於常業之犯意而為之。核被告甲○○所為，係犯刑法第三百四
    十五條之常業重利罪。爰審酌被告並無前科，品行尚稱良好，惟不思循正途謀生
    ，竟以貸款於急需款項之人，收取重利，紊亂金融融資秩序，及犯後並未坦承全
    部犯行等一切情狀，量處如主文所示之刑，以資懲儆。另扣案之電話號碼000
    0000000號行動電話機乙支，為被告所有，且供被告犯罪所用之物，業據
    被告供明在卷，併依法宣告沒收之。
據上論斷，應依刑事訴訟法第二百九十九條第一項前段，刑法第三百四十五條、第三
十八條第一項第二款，罰金罰鍰提高標準條例第一條前段，判決如主文。
本案經檢察官邱克斌到庭執行職務。
中      華      民      國      八十九    年      七    月      十九    日
                                  臺灣高雄地方法院刑事第六庭
                                      審判長法  官  莊崑山
                                            法  官  沈建興
                                            法  官  洪榮家
右正本證明與原本無異。
如不服本判決，應於判決送達後十日內，向本院提出上訴狀。
                                            書記官  黃中旗
中      華      民      國      八十九    年     七    月      十九     日
附錄本案論罪科刑法條全文：
刑法第三百四十五條：
以犯前條之罪為常業者，處五年以下有期徒刑，得併科三千元以下罰金。


司法院資訊處製作；財團法人民間司法改革基金會備份。
